臺灣高雄地方法院刑事判決　　　　　　　　94年度自字第21號
 自　訴　人　戊○○
 自訴代理人　廖虹羚律師
　　　　　 　梁智豪律師
 被　　　告　丙○○
 選任辯護人　吳澄潔律師
上列被告因偽造文書案件，經自訴人委任自訴代理人提起自訴，
本院判決如下：
    主  文
丙○○無罪。
    理  由
一、自訴意旨略以：自訴人與被告均為松菱電機股份有限公司（
    以上簡稱松菱公司）之股東，被告尚且於84年10月29日松菱
    公司成立以後即擔任該公司董事長至93年7 月間遭高雄市政
    府命令解散止，惟被告擔任松菱公司董事長期間，因意圖為
    自己不法之所有，並損害松菱公司眾股東權益，而觸犯刑法
    第342 條背信罪及偽造文書罪，案外人即股東之一江銘川為
    讓被告繩之以法，乃於89年10月間向高雄地方法院檢察署對
    被告提起背信罪及偽造文書罪之告訴，詎該案偵查期間即90
    年1 月30日（臺灣高雄地方法院檢察署90年度偵字第2067號
    ），被告為求脫罪竟未經自訴人同意，偽簽自訴人之姓名「
    戊○○」且偽造自訴人「戊○○」之印章蓋於和解書及委託
    書上，並提出該和解書、委託書於高雄地方法院檢察署90年
    度偵字第2067號附卷，被告亦因此獲不起訴處分。又被告於
    90年7 月3 日被告未經自訴人同意或授權蓋自訴人之印章於
    90年7 月3 日之委託書所載委託人欄位，並於90年7 月10日
    被告未經自訴人同意或授權蓋自訴人之印章於90 年7月10日
    之收款條所載代理人欄位，因認被告涉犯刑法第216 條、第
    210 條行使偽造私文書、第210 條偽造私文書、第217 條偽
    造印文等罪嫌。
二、按犯罪事實應依證據認定之，無證據不得認定犯罪事實；又
    不能證明被告犯罪者，應諭知無罪之判決；刑事訴訟法第15
    4 條第2 項、第301 條第1 項分別定有明文。又按刑事訴訟
    上證明之資料，無論其為直接或間接證據，均須達於通常一
    般之人均不致有所懷疑，而得確信其為真實之程度，始得據
    為有罪之認定，若其關於被告是否犯罪之證明未能達此程度
    ，而有合理懷疑之存在，致使無從形成有罪之確信，根據「
    罪證有疑，利於被告」之證據法則，即不得遽為不利被告之
    認定（最高法院76年台上字第4986號判例參照）。又自訴者
    ，係由自訴人委任律師為代理人而提起，依刑事訴訟法第34
    3 條、第329 條第1 項之規定，其程序係準用同法第2 編第
    1 章第2 節、第3 節關於公訴之規定，檢察官於審判期日所
    得為之訴訟行為，於自訴程序由自訴代理人為之，是於訴訟
    中，自應由自訴人就構成犯罪之事實負其舉證之責。
三、自訴人認被告涉犯上揭罪嫌無非係以：卷附之90年1 月30日
    和解書、90年1 月30日委託書、90年7 月3日委託書、90年7
    月10日收款條各1 紙、高雄市政府函、自訴人護照節錄、自
    訴人入出境臺灣紀錄表各1 份、自訴人之指述為其論據。訊
    據被告固坦承保管有戊○○留存於公司之印鑑章，且有於90
    年1 月30日提出和解書、委託書各1 紙於臺灣高雄地方法院
    檢察署檢察官及持有90年7 月3日委託書4 紙、90年7 月10
    日收款條1 紙之事實，然堅決否認有何偽造文書等犯行，辯
    稱：該90年1 月30日和解書、90年1 月30日委託書均是丁○○所自行提出，上面之印章亦是丁○○所蓋，甲○○、乙○○有在場見證；90年7 月3 日委託書是丁○○事先製作，於
    90 年7月10日甲○○、乙○○領取支票時所提出；而90年7
    月10日收款條上亦是甲○○、乙○○簽收等語。被告之辯護
    人則為被告辯稱：被告於和解書上蓋用被告之指印，是因被
    告沒帶自己之印章單身前往和解處所高雄市○○○路303 號
    時，因當場決定和解才蓋用指印，如果被告有預謀偽造印章
    、文書，豈有可能不帶自己之印章；至於其他人之印章均是
    代理人丁○○提出蓋用，與被告無涉；被告係信任丁○○、
    甲○○、乙○○等人有代理權才簽立和解書、收款條並收受
    委託書等語。
四、經查：
（一）自訴人戊○○的印鑑章當時就一直在被告丙○○保管中；
      本件被告曾於臺灣高雄地方法院檢察署檢察官提出系爭和
      解書；和解書、委託書、收款條交付給被告丙○○時，自
      訴人戊○○不在場；製作和解書時自訴人戊○○不在場；
      蓋在系爭和解書、委託書、收款條上面的自訴人戊○○印
      章不是自訴人留存於公司由被告丙○○所保管之印鑑章等
      事實，為自訴人及被告所不爭執，且有和解書、收款條各
      1 紙、委託書5 紙、高雄市政府94年6 月29日高市府建二
      公字第09400511420 號函暨所附之松菱電機股份有限公司
      設立登記申請書1 紙附卷可稽，堪認為真實。
（二）於90年1 月30日和解書、委託書上偽造「戊○○」簽名、
      印章及行使偽造90年1 月30日和解書、委託書部分：
１、證人丁○○於本院審理時證稱：伊並非松菱公司之股東，但
    因甲○○（丁○○之妻）之事情均是伊代為處理，伊有於90
    年1 月30日和解書上蓋用丁○○、甲○○、乙○○之印章，
    但蓋用印章時，上面沒有其他人之印章；且有於90年1 月30
    日被告提出之3 份委託書上蓋用其自己（即丁○○）之印章
    ，但未經戊○○、江銘川、陳淑娟授權談和解；書立和解書
    當日甲○○、乙○○有上來一下又下去等語。故被告辯稱甲○○、乙○○有在場見證一節，應堪採信。
２、證人丁○○雖證稱僅於和解書上蓋用丁○○、甲○○、乙○○之印章且蓋用印章時，和解書上並無其他人之印章，沒有
    受戊○○等人之授權，也沒在委託書上蓋戊○○等人的印章
    等語。然而，本件證人丁○○既於和解書上蓋用自己及甲○○、乙○○之印章，足見當時丁○○、甲○○、乙○○主觀
    上均有和解之意思。而丁○○於委託書上蓋用自己之印章即
    為表示同意受託處理和解條件之意思，且有權限可決定達成
    和解。但丁○○非無知之人，豈有不知委託人是誰，亦未得
    授權之情形下，卻率然答應接受委託之理！故丁○○有得戊○○、江銘川、陳淑娟等人授權談和解，應堪認定。而本件
    為被告與全體股東之和解，當然必須全體股東同意，丁○○
    、甲○○、乙○○等人既然由丁○○蓋章表示願意和解，且
    丁○○又願意代為處理戊○○、江銘川、陳淑娟與被告之和
    解事宜，丁○○當然不可能僅在和解書、委託書上蓋用甲○○、乙○○之印章卻不蓋用同樣委託丁○○處理和解條件之
    戊○○等人之印章，故本件和解書、委託書上之「戊○○」
    印章為證人丁○○所蓋用洵堪認定，被告辯稱：和解書、委
    託書上之「戊○○」印章係丁○○所蓋用，應堪採信。而被
    告雖於和解書上書寫戊○○之姓名，但整份和解書包括立和
    解書人之姓名均為被告所書寫，故被告之真意應係表明本件
    簽立和解書之人為誰，而非表示戊○○等人同意和解之意思
    ，故被告書寫戊○○等人之姓名部分，不該當於文書性質，
    因此本件被告於和解書上書寫戊○○之姓名不該當於偽造文
    書之犯行。而和解書、委託書上之「戊○○」印文亦非被告
    所蓋用，故此部分亦不該當於偽造文書。又被告信任證人丁○○有代理處理和解權限而提出和解書、委託書於臺灣高雄
    地方法院檢察署檢察官，亦不該當於行使偽造私文書。
３、至於自訴代理人雖提出自訴人護照節錄、自訴人入出境臺灣
    紀錄表各1 份以證明自訴人於90年1 月30日當時不在台灣，
    故該90年1 月30日和解書上之簽名非自訴人所為，印章不是
    自訴人之印章，為被告所偽造。然本件和解書、委託書為何
    非被告偽簽自訴人簽名及盜用自訴人偽造之印章而製作已如
    前述，故雖自訴人不在國內，然被告信任形式上合法之委託
    書而訂立和解，亦無不法可言，附敘明之。
（三）於90年7 月3 日委託書、90年7 月10日收款條上蓋用偽造
      之戊○○印章而偽造90年7 月3 日委託書、90年7 月10日
      收款條部分：
１、90年7 月3 日委託書有4 張，1 張為原本，3 張為影本，90
    年7 月10日收款條1 張均是丁○○寫完交給被告等情，業據
    證人丁○○於本院審理時證述明確，且該委託書為1 張原本
    、3 張影本亦經本院當庭勘驗無訛。證人丁○○雖後改稱該
    4 張委託書是被告念什麼他就寫什麼，然而丁○○係戊○○
    等人之受託人，非被告之受託人，無受被告指使之必要，證
    人丁○○證稱：90年7 月3 日委託書，90年7 月10日收款條
    係依照被告指示而寫等語，不足為採。
２、又證人丁○○雖證稱90年7 月3 日委託書上面委託人戊○○
    、乙○○、江銘川、陳淑娟之印章非伊所蓋用。然而，被告
    有依本件委託書上面之款項新台幣（下同）946,508 元開立
    支票給甲○○，甲○○有簽收該張支票（發票日90年7 月2
    日、票號K0000000）及提示該張支票；而乙○○有於90年7
    月10 日 收款條上簽名等情，業據甲○○、乙○○於本院審
    理時證述明確，並有該張支票影本可按，而90年7 月3 日委
    託書之內容係委託甲○○代為領取本件和解書上之金額等情
    ，亦有90年7 月3 日之委託書附卷可稽，堪認該90年7 月3
    日委託書係為領取與被告和解之金額，且甲○○亦有領取該
    支票。則該90年7 月3 日委託書之宗旨既然在於由甲○○代
    領和解款項，則在此情形下，被告更是不可能偽造他人之印
    章蓋用於委託書上，否則甲○○雖領走他人款項，但被告卻
    無法達到清償和解債務之效果，還必須自負偽造文書之刑責
    ，被告經營公司，有處理日常事務之能力，實無需為此不智
    之舉。
五、綜上查證，自訴人認被告丙○○涉犯前揭罪行，所為之舉證
    尚未能達通常一般之人均不致有所懷疑，而得確信其為真實
    之程度，而有合理懷疑之存在，依據「罪證有疑，利於被告
    」之證據法則，即不得遽為不利被告之認定；則自訴人所提
    出之證據，不足為被告有罪之積極證明，其指出證明之方法
    ，亦無從說服法院以形成被告有罪之心證，揆諸前揭說明，
    本院自應為被告無罪之諭知。
據上論斷，應依刑事訴訟法第343 條、第301 條第1 項前段，判
決如主文。
中　　華　　民　　國　　94　　年　　8 　　月　　16　　日
                  刑事第二庭  審判長法　官  張意聰
                                    法　官  曾鴻文
                                    法  官  黃宣撫
如不服本判決，應於送達後10日內，向本院提出上訴狀。
以上正本證明與原本無異。
中　　華　　民　　國　　94　　年　　8 　　月　　16　　日
                                    書記官  鄭永媚
